臺灣臺北地方法院刑事裁定　　　　　　　94年度聲判字第23號
　　聲　請　人　甲○○
　　告訴代理人　廖芳萱律師
　　被　　　告　丙○○
 　 被　　　告　林秀真
 　 被　　　告　丁○○
上列聲請人因告訴被告等傷害案件，不服臺灣高等法院檢察署檢
察長駁回再議之處分（九十四年度上聲議字第四九六號），聲請
交付審判，本院裁定如下：
      主  文
聲請駁回。
      理  由
一、按告訴人不服上級法院檢察署檢察長或檢察總長認再議為無
    理由而駁回之處分者，得於接受處分書後十日內委任律師提
    出理由狀，向該管第一審法院聲請交付審判。法院認為交付
    審判之聲請不合法或無理由者，應駁回之。刑事訴訟法第二
    百五十八條之一、第二百五十八條之三第二項前段，分別定
    有明文。
二、本件聲請人甲○○以被告丁○○、乙○○、丙○○涉犯刑法
    第二百七十八條第一項重傷害罪，向臺灣臺北地方法院檢察
    署檢察官提出告訴，經該署檢察官以九十三年度偵字第四五
    七號為不起訴處分，聲請人不服，聲請再議亦經臺灣高等法
    院檢察署以九十四年度上聲議字第四九六號以再議無理由而
    駁回再議。
三、聲請交付審判意旨略以：被告被告丙○○、林秀真及丁○○
    （原名溫子云）於民國八十六年十二月十二日當時，分別係
    臺北醫學大學附設醫院之院長、小兒科主治醫師、急診室小
    兒科值班醫師，而聲請人甲○○之子李立詮（原名：李勇彤
    ，民國八十二年一月一日生）於八十六年十二月二十二日晚
    間，因癲癇發生抽筋現象，至臺北醫學大學附設醫院（設臺
    北市○○區○○街二五二號）急診，被告丁○○係急診室小
    兒科值班醫師，竟無法施予急診措施維護李立詮之正常呼吸
    ，拖延約三十分鐘，仍無法覓得主治醫師即被告林秀真處理
    ，始由當時在院之楊晨醫師處理，而被告丙○○身為院長，
    未盡監督之責，終致李立詮因缺氧產生左腦萎縮，喪失語言
    、行動等能力，嗣經鑑定確認李立詮已成極重度智障、肢障
    ，而將終身殘廢，應涉犯重傷罪嫌，竟經臺灣臺北地方法院
    檢察署檢察官為不起訴處分，並經臺灣高等法院檢察署駁回
    再議之聲請，惟上開不起訴、再議處分認事用法均有違誤，
    亦未詳加調查犯罪事實，且未賦予聲請人就所調查之證據有
    陳述意見、爭執之機會，故依法檢具律師委任狀提出理由聲
    請交付審判。
  (一)就本件不起訴處分依據之鑑定報告言：
    1.本件鑑定經原承辦檢察官檢具事證送請醫評會鑑定後，醫
      評會表示所提供之資料不足鑑定，要求原檢察官補足資料
      方可鑑定。然原檢察官不向院方調閱被害人李立詮之歷年
      就診紀錄供醫評會鑑定，即逕將相同不足之資料轉向榮總
      醫院申請鑑定，並由臺北榮民總醫院作成鑑定報告，而該
      鑑定報告所憑資料是否完足，鑑定結果是否可信自屬可疑
      。
    2.又臺北榮民總醫院所覆之九十三年十二月十七日北總兒字
      第○九三○○三○一三二號函，惟該函文並非正式之鑑定
      報告，僅記載：「就專業角度而言，醫師對本件病患處理
      之全部流程並無明顯不妥之處，亦符合相關規定，應無醫
      療過失可言」，並未說明究竟符合何等法令依據？依據何
      等證據判斷醫院處理過程並無疏失？且於收受函覆後未另
      訂期日、提示鑑定結果予聲請人申辯，此調查證據程序亦
      有明顯瑕疵，而有應調查證據未調查之違法。
  (二)原不起訴處分書中並未就聲請人指訴之故意重傷罪為論斷：
    聲請人之子李立詮於86年12月22日晚間約11時左右，因感冒
    引發高燒及急性熱痙攣，由聲請人與告訴代理人（李立詮之
    母）陪同緊急送臺北醫學院急診室就診；當時負責對李立詮
    進行醫療救治之急診輪值醫生（即被告丁○○），僅交代告
    訴人及告訴代理人以手持氧氣呼吸器為李立詮進行呼吸調理
    ，並未多作任何治療動作；隨後當被告丁○○為李立詮進行
    注射（注射藥物品名不詳；欲注射部位為李立詮手腕附近之
    血管）時，李立詮全身抽搐不止而肌肉僵硬，完全無法成功
    注射給藥。但被告丁○○身為專業醫生，明知以病患李立詮
    當時之緊急狀況，若不搶取緊急診療之黃金時問，將導致李
    立詮有不可測之生命危險或後遺症，竟仍放任消極未採取其
    他有利之搶救醫療措施（例如立即找尋李立詮其他可注射給
    藥之部位，或稍後幾分鐘再重新注射，或以口服藥物支應，
    或以緊急插管給氧方式以避免李立詮發生缺氧…等）任由李
    立詮自己與病魔掙扎達半個小時以上，以致喪失搶救李立詮
    之黃金急救時刻，顯有致人重傷之不確定故意；且依一般醫
    學常識，當急診病患出現痙攣時，為防止病患發生呼吸困難
    導致缺氧情況，一般醫療緊急措施均會以注射肌肉、血管或
    氣切插管等方式作為必要之急救，而被告丁○○乃係專業醫
    生，並非初為人醫經驗不足之實習醫生，竟無法在急救黃金
    時問內，掌握必要之急救步驟，卻俟三、四十分鐘後才找楊
    晨醫師前來處理，且楊晨醫師前往協助前，被告丁○○竟隨
    意放任病患不理，坐視李立詮瀕臨死亡，此等消極放任，病
    人縱死與我何干之不負責心態，正係導致李立詮成為極重度
    殘障之最大元兇。核被告丁○○上述心態，無異以不作為方
    式侵害李立詮之身體健康法益，致李立詮重傷，其犯行應該
    當刑法重傷罪無疑。故聲請人指訴被告丁○○明知其在急診
    時若未積極救治病患將導致被害人李立詮有重傷甚至死亡之
    危險，然被告丁○○仍消極放任而未予及時醫療處理、被告
    乙○○亦將急診病患全交由自稱剛從婦產科調至急診室服務
    不久之被告丁○○坐視不理，核被告三人之行為已屬「明知
    可能有死亡或重傷結果，但發生亦不違其本意」之不確定重
    傷害故意（亦即學理上之未必故意）。然原不起訴處分書中
    僅將本件以過失傷害案件相繩、並認聲請人已逾告訴期間，
    反未在不起訴處分書中載明被告無故意重傷害犯行之原因，
    此顯有疏漏。
  (三)被告三人雖另抗辯：病患李立詮於案發前已曾有過數次類似
    症狀，故可能已引發病變，現今無意識癱瘓之結果並非被告
    等人所造成云云。惟李立詮以往雖曾因感冒發燒出現熱痙攣
    致送臺北市國泰醫院、林口長庚醫院、臺北醫學院附設醫院
    ，但診療結果均屬醫療得當，不會對身體造成重大傷害，由
    此亦可推究案發時被告三人必有嚴重延誤方會釀生如此不堪
    後果？事後聲請人曾先後帶同李立詮至臺北市國泰醫院、林
    口長庚醫院、臺中中山醫學院附設醫院治療，該等醫院均表
    示：李立詮致病原因，係腦部缺氧過久等情，故本件即為被
    告三人未及時給予正確、妥適之醫療急救所致，更可顯見被
    告等確有嚴重之醫療瑕疵。
四、本院查：
  (一)按犯罪事實應依證據認定之，無證據不得認定犯罪事實，刑
    事訴訟法第一百五十四條第二項定有明文。又認定不利於被
    告之事實，須依積極證據，苟積極證據不足為不利於被告事
    實之認定時，即應為有利於被告之認定，更不必有何有利之
    證據。另聲請人之告訴，係以使被告受刑事訴追為目的，是
    其陳述是否與事實相符，仍應調查其他證據以資審認，最高
    法院分別著有三十年上字第八一六號判例及五十二年台上字
    第一三○○號判例足資參照。
  (二)經檢察官訊據被告，被告丙○○辯稱：伊擔任臺北醫學大學
    附設醫院之院長期間為八十一年八月十八日起至八十五年八
    月三十一日止，聲請人所稱之八十六年十二月十二日，當時
    伊已離職，本案應與伊無涉，有該醫院九十三年一月十五日
    員工服務證明書可稽云云；另被告林秀真則辯稱：伊並未參
    與本件急診過程，僅於翌日（即八十六年十二月十三日）了
    解李立詮之病情後，向聲請人甲○○解釋並建議其將病患李
    立詮轉往榮總處理，且據了解，病患李立詮在急診時即有持
    續打點滴等為相關、妥善之處理云云；又被告丁○○辯稱：
    病患李立詮於八十六年十二月十二日送至臺北醫學大學附設
    醫院急診前即已患有癲癇症，到院急診時身體已甚為虛弱，
    當時家屬稱該病患在家即已全身嚴重抽筋，伊即進行處理，
    在院之楊晨醫師亦隨即參與處理，過程均詳載於病歷表上，
    並無任何疏失等語。經查：
    1.刑法關於犯罪之故意，係採希望主義，不但直接故意，須
      犯人對於構成犯罪之事實具備明知及有意使其發生之兩個
      要件，即間接故意，亦須犯人對於構成犯罪之事實預見其
      發生，且其發生不違背犯人本意始成立，若對於構成犯罪
      之事實，雖預見其能發生，而在犯人主觀上確信其不致發
      生者，仍應以過失論（二十二年上字第四二二九號判例參
      照）。如聲請人於九十二年四月二十五日告訴狀所載內容
      及聲請人與告訴代理人李珮書於庭訊時所述過程均係：被
      告丁○○為臺北醫學附設醫院小兒科急診室值班醫師，於
      急診過程未妥善處理聲請人之子李立詮因癲癇抽筋現象、
      被告林秀真為其主治醫師亦遲未處理、被告丙○○為該醫
      院院長而未盡監督之責等情（見前開告訴狀所載及九十二
      年七月八日、十一月二十一日偵訊筆錄），並無其他積極
      之事實、證據可認被告三人之不行為，就重傷之構成要件
      結果之發生，屬「已有預見，且其發生不違背本意」之情
      形，應係「被告三人主觀上確信其不致發生」，是依聲請
      人前揭指訴，應係認被告等共同涉犯刑法第二百八十四條
      第二項業務過失重傷害之犯嫌，聲請人認被告等均係涉犯
      同法第二百七十八條第一項故意重傷罪嫌，容有誤解，且
      此於不起訴處分中已經載明，非如聲請人所指「並未說明
      」。
    2.按刑法第二百八十七條規定，同法第二百八十四條之罪，
      須告訴乃論。次按「告訴乃論之罪，其告訴應自得為告訴
      之人知悉犯人之時起，於六個月內為之。」，刑事訴訟法
      第二百三十七條第一項定有明文。而聲請人甲○○係於八
      十六年十二月十二日送其子李立詮至臺北醫學大學附設醫
      院就醫，其於當時即知悉臺北醫學大學附設醫院之院長為
      丙○○、小兒科主治醫師為林秀真、急診室小兒科值班醫
      師為丁○○；惟聲請人竟遲至九十二年四月二十五日始向
      臺灣桃園地方法院檢察署提出本件告訴（如九十二年四月
      二十五日告訴狀收狀戳章所載），嗣經臺灣高等法院檢察
      署核轉本署偵辦（見九十二年七月八日偵訊筆錄），是本
      件應已逾告訴期間。
    3.經向臺北醫學大學附設醫院調閱病患李立詮於八十六年十
      二月間就診全部病歷資料、李立詮於國泰醫院、馬偕紀念
      醫院、中山醫學院附設醫院及林口長庚紀念醫院就醫期間
      之完整病歷及全部相關資料，並將前開資料送請行政院國
      軍退除役官兵輔導委員會臺北榮民總醫院鑑定，結果略以
      ：「就專業角度而言，醫師對本件病患處理之全部流程並
      無明顯不妥之處，亦符合相關規定，應無醫療過失可言。
      」等情，有該醫院九十三年十二月十七日北總兒字第○九
      二三○○三○一三二號函在卷可稽。是並無聲請人所指：
      並未調齊全部資料，致鑑定基礎不足之情形。
    4.再聲請人所言之「其餘醫院醫師均有為適當之治療，故均
      未產生不良之結果，更可證本件被告處置之不當、過失」
      云云，惟病患李立詮前後之病症是否相同？是否應為相同
      之處置？是否被告三人之處置即係未為注意導致腦部缺氧
      ？又該證人是否已經詳閱全部病歷、被告處置？或純係該
      證人之個人推論？均無所悉，前提事實不同，自難推論出
      相同之結論，故聲請人此「被告病症均同，故醫師之不同
      處置，導致結果即屬疏失」純係聲請人個人之推測。況「
      其餘醫師」於聲請人前所為之陳述，即為證人法院外之陳
      述，屬「傳聞證據」，依據刑事訴訟法第一百五十九條第
      一項之規定，本不得做為證據，非本件所得為被告不利之
      推論。
  (三)另按刑事訴訟法第二百五十八條之一規定，聲請人得向法院
    聲請交付審判，係對於「檢察官不起訴或緩起訴裁量權」制
    衡之一種外部監督機制，法院僅就檢察官所為不起訴或緩起
    訴之處分是否正確加以審查，以防止檢察機關濫權。依此立
    法精神，同法第二百五十八條第三項規定法院審查聲請交付
    審判案件時「得為必要之調查」，其調查證據之範圍，自應
    以偵查中曾顯現之證據為限。而依同法第二百六十條，對於
    不起訴處分已確定或緩起訴處分期滿未經撤銷者，得再行起
    訴之規定，其立法理由說明，該條所謂不起訴處分已確定者
    ，包括「聲請法院交付審判復經駁回者」之情形在內。是前
    述「得為必要之調查」，其調查證據範圍，更應以偵查中曾
    顯現之證據為限，不得就聲請人新提出之證據再為調查，亦
    不得蒐集偵查卷以外之證據。否則，將與刑事訴訟法第二百
    六十條之再行起訴規定，混淆不清，亦將使法院兼任檢察官
    之角色而有回復「糾問制度」之虞。且法院為交付審判之裁
    定時，視為案件已提起公訴，案件即進入審判程序，是法院
    裁定交付審判之前提，必須偵查卷內所存證據已符合刑事訴
    訟法第二百五十一條第一項規定「足認被告有犯罪嫌疑」，
    檢察官應提起公訴之情形，即該案件已經跨越起訴門檻，始
    應為交付審判之裁定。倘該案件須另行蒐證偵查，始能判斷
    應否交付審判者，因交付審判審查制度，並無如同再議制度
    ，得為發回原檢察官續行偵查之設計，法院仍應依同法第二
    百五十八條之三第二項前段規定，以聲請無理由裁定駁回。
    故聲請人以：本件鑑定函文並未經具結、且未經訊問聲請人
    意見，而不具證據能力乙節，縱認本件鑑定函文無證據能力
    而予以排除，亦非屬可認定被告三人不利之積極證據，非可
    認本件即已跨欲起訴門檻，就不起訴處分之結果不生影響。
    至聲請人欲以此函文不具證據能力，認不起訴處分有重大應
    調查證據未調查之違法，惟此事由為嗣後倘有發現新事實、
    新證據可否另行起訴之認定，非交付審判制度所得救濟，併
    此敘明。
五、故綜合卷內資料、被告之供述等證據，認為被告三人犯罪嫌
    疑不足。此外復查無其他積極證據可資證明被告三人有何過
    失致重傷之犯行，原檢察官及臺灣高等法院檢察署檢察長分
    別詳述理由予以不起訴處分及駁回再議之聲請，並無不當。
    聲請意旨執被告確有偽造之犯行，原處分未詳查事證等事由
    ，據以指摘原處分，聲請交付審判，為無理由，應予駁回。
據上論斷，應依刑事訴訟法第二百五十八條之三第二項前段，裁
定如主文。
中　　華　　民　　國　　94　　年　　10　　月　　26　　日
                  刑事第四庭  審判長法　官 劉慧芬
                                    法  官 黎惠萍
                                    法  官 郭惠玲
上正本證明與原本無異。
不得抗告。
                                    書記官  鄭雅文
中　　華　　民　　國　　94　　年　　10　　月　　26　　日
